【裁判字號】    99,訴,143
【裁判日期】    990421
【裁判案由】    毒品危害防制條例
【裁判全文】
臺灣苗栗地方法院刑事判決               99年度訴字第143號
公  訴  人  臺灣苗栗地方法院檢察署檢察官
被      告  甲○○
指定辯護人  陳呈雲律師
上列被告因違反毒品危害防制條例案件，經檢察官提起公訴（98
年度偵字第5825號），本院判決如下：
    主  文
甲○○：
(一)販賣第三級毒品，處有期徒刑壹年伍月。未扣案0000000000號
  行動電話壹具（含SIM 卡壹張）沒收，如全部或一部不能沒收
  時，追徵其價額或以其財產抵償之；未扣案因販賣第三級毒品
  所得新臺幣捌佰元沒收，如全部或一部不能沒收時，以其財產
  抵償之。
(二)販賣第三級毒品，處有期徒刑壹年伍月。未扣案0000000000號
  行動電話壹具（含SIM 卡壹張）沒收，如全部或一部不能沒收
  時，追徵其價額或以其財產抵償之；未扣案因販賣第三級毒品
  所得新臺幣捌佰元沒收，如全部或一部不能沒收時，以其財產
  抵償之。
(三)販賣第三級毒品，處有期徒刑壹年伍月。扣案第三級毒品愷他
  命壹包（含包裝袋，毒品愷他命驗餘淨重零點零捌肆公克）沒
  收；扣案因販賣第三級毒品所得新臺幣陸佰元沒收；未扣案00
  00000000號行動電話壹具（含SIM 卡壹張）沒收，如全部或一
  部不能沒收時，追徵其價額或以其財產抵償之。
應執行有期徒刑貳年。緩刑伍年，緩刑期間付保護管束，並向指
定之政府機關、政府機構、行政法人、社區或其他符合公益目的
之機構或團體，提供壹佰陸拾小時之義務勞務。扣案第三級毒品
愷他命壹包（含包裝袋，毒品愷他命驗餘淨重零點零捌肆公克）
沒收；扣案因販賣第三級毒品所得新臺幣陸佰元沒收；未扣案00
00000000號行動電話壹具（含SIM 卡壹張）沒收，如全部或一部
不能沒收時，追徵其價額或以其財產抵償之；未扣案因販賣第三
級毒品所得新臺幣壹仟陸佰元沒收，如全部或一部不能沒收時，
以其財產抵償之。
    事  實
一、甲○○明知愷他命（俗稱K 他命）係毒品危害防制條例所規
    定管制之毒品，不得販賣，竟仍各別基於販賣第三級毒品愷
    他命以牟利之犯意，以其所有之0000000000號行動電話與林
    詩傑持用之0000000000號行動電話聯絡，而於民國98年10月
    23日晚上9 時20分許、同年月25日下午2 時20分許、同年月
    27日晚上9 時30分許，在苗栗縣頭份鎮○○路「佳佳樂大賣
    場」前、同鎮上公園前、同鎮○○里○ 鄰○○道路旁，先後
    3 次將愷他命，以新臺幣（下同）8 百元、8 百元、6 百元
    之價格販賣予林詩傑。嗣2 人於上開98年10月27日之交易甫
    完成之際，因行跡可疑，而為巡邏員警盤檢查獲，並扣得林
    詩傑甫購得之愷他命1 包（毒品送驗淨重0.088 公克，驗餘
    淨重0.084 公克）及甲○○之販毒所得現金6 百元。
二、案經苗栗縣警察局頭份分局報告臺灣苗栗地方法院檢察署檢
    察官偵查起訴。
    理  由
一、證據能力部分
（一）按被告以外之人於偵查中向檢察官所為陳述，除顯有不可
      信之情況者外，得為證據，刑事訴訟法第159 條之1 第2
      項定有明文。偵查中對被告以外之人（包括證人、鑑定人
      、告訴人、被害人及共同被告等）所為之偵查筆錄，或被
      告以外之人向檢察官所提之書面陳述，性質上均屬傳聞證
      據。惟現階段刑事訴訟法規定檢察官代表國家偵查犯罪、
      實施公訴，依法其有訊問被告、證人及鑑定人之權，證人
      、鑑定人且須具結，而實務運作時，檢察官偵查中向被告
      以外之人所取得之陳述，原則上均能遵守法律規定，不致
      違法取供，其可信度極高，職是，被告以外之人前於偵查
      中已具結而為證述，除反對該項供述得具有證據能力之一
      方，已釋明「顯有不可信之情況」之理由外，不宜以該證
      人未能於審判中接受他造之反對詰問為由，即遽指該證人
      於偵查中之陳述不具證據能力。且所謂不可信之情況，法
      院應審酌被告以外之人於陳述時之外在環境及情況，例如
      ：陳述時之心理狀況、有無受到外力干擾等，以為判斷之
      依據。從而，證人林詩傑經檢察官訊問時，係以證人之身
      分陳述，經告以具結義務及偽證處罰後，於命證人朗讀結
      文後具結，其係於負擔偽證罪之處罰心理下證述，並以具
      結擔保其供述之真實性，又無受其他不當外力干擾之情形
      ，依上揭說明，其於偵查中之證言，自具有證據能力，依
      刑事訴訟法第159 條之1 第2 項之規定，得為證據。
（二）復按可作為證據之文書有：1 、除顯有不可信之情況外，
      公務員職務上製作之紀錄文書、證明文書。2 、除顯有不
      可信之情況外，從事業務之人於業務上或通常業務過程所
      須製作之紀錄文書、證明文書。3 、除前2 款之情形外，
      其他於可信之特別情況下所製作之文書，刑事訴訟法第15
      9 條之4 定有明文。而該法條第2 款所稱從事業務之人於
      業務上或通常業務過程所須製作之紀錄文書、證明文書，
      因係於通常業務過程不間斷、有規律而準確之記載，且大
      部分紀錄係完成於業務終了前後，無預見日後可能會被提
      供作為證據之不實登載動機，不實之可能性小，除非該等
      紀錄文書或證明文書有顯然不可信之情況，否則有承認其
      為證據之必要；因此，採取上開文書作為證據，應注意該
      文書之製作，是否係於例行性之業務過程中，基於觀察或
      發現而當場或即時記載之特徵。經查，卷附之被告甲○○
      使用0000000000號、證人林詩傑使用0000000000號行動電
      話之雙向通聯紀錄及基地台位置查詢資料，本係由各該電
      信業者為計算電話通話費用，而以電信業者管控中之電腦
      設備逐筆紀錄通話門號之通話日期、時間長短、通話對方
      門號（即發話方、受話方與發簡訊）、通話地點所在之最
      近基地台位置等。則上開門號雙向通聯紀錄及基地台位置
      查詢資料，顯非為訴訟上之特定目的而製作，而係屬於通
      常業務過程中不間斷的有規律記載，是其記載者，不具有
      個案性質，自係屬於從事業務之人於業務上或通常業務過
      程所須製作之紀錄文書，經查亦無顯不可信之情況，故依
      前述說明，應認具有證據能力。
（三）再按被告以外之人於審判外之言詞或書面陳述，除法律有
      規定者外，不得作為證據；法院或檢察官得囑託醫院、學
      校或其他相當之機關、團體為鑑定，或審查他人之鑑定，
      並準用第203 條至第206 條之1 規定；其須以言詞報告或
      說明時，得命實施鑑定或審查之人為之，刑事訴訟法第15
      9 條第1 項、第208 條第1 項分別定有明文。是法院或檢
      察官依刑事訴訟法第208 第1 項之規定，囑託鑑定機關所
      出具之鑑定報告，應屬刑事訴訟法第206 條第1 項之鑑定
      報告，為傳聞法則之例外，而囑託包括檢察官直接囑託及
      概括指定而由警察機關逕送鑑定之情形（法務部92年9 月
      1 日法檢字第0920035083號函可供參照）。查行政院衛生
      署草屯療養院於本案偵查時，受檢察官直接囑託從事毒品
      鑑定，並將鑑定結果作成行政院衛生署草屯療養院98年11
      月11日草療鑑字第0981100062號鑑定書1 份，徵諸首揭說
      明，應屬刑事訴訴法第159 條第1 項規定之例外情形，此
      因「鑑定之經過及其結果，應命鑑定人以言詞或『書面』
      報告」，於同法第206 條第1 項規定甚明，且該鑑定書於
      鑑驗方法、鑑驗結果均有詳細說明，是鑑定機關以書面為
      鑑定報告提出於檢察官，依刑事訴訟法第159 條第1 項立
      法理由及同法第208 條第1 項準用同法第206 條第1 項規
      定，即具有證據能力。
（四）復按被告以外之人於審判外之言詞或書面陳述，除法律有
      規定者外，不得作為證據。又按被告以外之人於審判外之
      陳述，雖不符合同法第159 條之1 至第159 條之4 之規定
      ，但經當事人於審判程序同意作為證據，法院審酌該言詞
      陳述或書面陳述作成時之情況，認為適當者，亦得為證據
      ；當事人、代理人或辯護人於法院調查證據時，知有第15
      9 條第1 項不得為證據之情形，而未於言詞辯論終結前聲
      明異議者，視為有前項之同意，刑事訴訟法第159 條第1
      項及第159 條之5 分別定有明文。次查傳聞法則之重要理
      論依據，在於傳聞證據未經當事人之反對詰問予以核實，
      乃予排斥，惟若當事人已放棄對原供述人之反對詰問權，
      於法院審判時表明同意該等傳聞證據可作為證據，或傳聞
      證據之情形，而未於言詞辯論終結前聲明異議者，基於證
      據資料愈豐富，愈有助於真實發現之理念，並貫徹刑事訴
      訟法修法加重當事人進行主義之精神，確認當事人對於證
      據能力有處分權之制度，傳聞證據經當事人同意作為證據
      ，法院認為適當者，亦得為證據。經查：本院認定事實所
      引用之下列其他證據，雖有屬傳聞證據，惟均經當事人於
      本院準備程序中表示對於各該證據之證據能力均不爭執（
      本院99年度訴字第143 號卷〈下稱本院卷〉第15頁），另
      經本院於審理中一一踐行「告以要旨」程序，當事人於知
      悉上開證據係審判外陳述之情形下，對於各該證據亦均表
      示「沒有意見」（本院卷第30頁以下），且迄至言詞辯論
      終結前未再聲明異議，本院審酌此等證據資料製作時之情
      況，尚無違法不當及證明力明顯過低之瑕疵，認為以之作
      為證據應屬適當，故揆諸前開規定，應認均具有證據能力
      。
（五）至於卷附之查獲及現場照片，為攝錄實物形貌而形成之圖
      像，乃係以科學、機械之方式，對於當時狀況所為忠實且
      正確之記錄，並非人類意思表達之言詞或書面陳述，不含
      供述要素，且係為保全拍攝當時該物品或現象所呈現之情
      景，於證據方法而言，具有與該物品或現象相同之效用，
      乃屬物證之一種，性質上應屬於非供述證據，無傳聞法則
      之適用，當不在刑事訴訟法第159 條第1 項規定「被告以
      外之人於審判外之言詞或書面陳述」之範圍內，自無傳聞
      法則之適用（最高法院97年度臺上字第3854號、98年度臺
      上2635號判決意旨參照），又上開證據均非實施刑事訴訟
      程序之公務員因違背法定程序而取得，且與本案待證事實
      具有自然之關連性，亦有證據能力。
（六）有關扣案之毒品愷他命1 包、現金6 百元，並非供述證據
      ，無傳聞法則之適用，且與本案具有關聯性，而上開物證
      經偵辦員警依法定程序合法搜獲扣得，當具有證據能力。
二、認定犯罪事實所憑之證據及理由
（一）上開犯罪事實，業據被告甲○○於警詢、偵查中坦承不諱
      （98年度偵字第5825號卷一〈下稱偵查卷一〉第9 至15頁
      、第48至56頁），且於本院準備程序及審理中供認無誤（
      本院卷第14頁背面、第31頁背面），核與證人即向被告購
      買愷他命之林詩傑於警詢、偵查中之證述情節相符（偵查
      卷一第18至23頁、第53至56頁），復有證人林詩傑持用00
      00000000號行動電話與被告持用0000000000號行動電話之
      雙向通聯紀錄及基地台位置查詢資料在卷可佐（偵查卷二
      第1 至22頁），應堪認定。
（二）再徵諸警方於98年10月27日晚上9 時35分許，在苗栗縣頭
      份鎮○○里○ 鄰○○道路旁查獲被告及證人林詩傑，在現
      場並扣得疑似第三級毒品愷他命1 包（毒品送驗淨重0.08
      8 公克，驗餘淨重0.084 公克）及現金百元鈔6 張，有苗
      栗縣警察局頭份分局扣押筆錄、扣押物品目錄表各2 件、
      查獲現場、扣押物品照片共10張存卷可證（偵查卷一第24
      至32頁、第39至43頁），而扣案之白色粉末，經送行政院
      衛生署草屯療養院鑑定，確係愷他命無訛，並有該院98年
      11月11日草療鑑字第0981100062號鑑定書1 份在卷可稽（
      偵查卷一第66頁）。
（三）另參之毒品危害防制條例所定之販賣毒品罪，固以行為人
      有營利之目的，而販入或賣出毒品，亦或二者兼而有之者
      為其構成要件，其所稱「營利」，本非限於現實金錢之授
      受以賺取價差一端，倘行為人販入或賣出毒品，主觀上係
      出於為自己計算而獲取利益之意思，客觀上無論係採偷斤
      減兩、降低品質（如自行摻入添加物，用以降低毒品純度
      ）等方式，縱其間未有價格上之差距，然行為人既藉此販
      賣行為以獲取利益，仍應謂與販賣之要件無悖。本案被告
      係基於營利之犯意出售第三級毒品愷他命，業經其供承不
      諱，已如前述，而毒品戕害國民身心健康，危害匪淺，向
      為政府厲法查緝之目標，況衡諸被告與證人林詩傑間並無
      至親好友關係，苟無利得，被告豈有甘冒遭查緝法辦重刑
      之風險，而平白無端從事愷他命販賣之理？是以被告顯有
      藉各該次交易愷他命行為從中取利之意圖及事實，要無疑
      義。
（四）綜上，足認被告自白與事實相符合，本案事證明確，被告
      上揭犯行洵堪認定，應予依法論科。
三、論罪科刑部分
（一）法規之制定與法規之修正，如有特定生效日之必要者，依
      中央法規標準法第14條或第20條第2 項準用第14條之規定
      ，應分別特定其施行日期。是法規制定或前次修正基於特
      殊因素所特定之施行日期，並不適用於日後修正或再次修
      正之條文。而法律之制定或修正，若未明定施行日期者，
      中央法規標準法雖未規定應自何時生效，然法律既經制定
      或修正並經總統公布，自應依一般原則，自公布日起算至
      第3 日發生效力。92年7 月9 日修正公布之毒品危害防制
      條例第36條規定：「本條例自公布後6 個月施行。」其立
      法理由謂：「(一)依修正草案第2 條第3 項規定，法務部需
      會同衛生署成立審議委員會每3 個月定期檢討調整毒品之
      分級及品項，而本次新增第4 級毒品，有需要在新法施行
      前先經該審議會檢討後再調整公布，爰預留6 個月緩衝期
      ，以利處理。(二)依本條例新修正之規定，有必要再訂定相
      關子法及修正相關法規，以配合本條例之施行，故亦有需
      要預留適當緩衝期，以利訂頒相關子法及相關法規之配合
      修正」，故該條規定，顯係因應該次修正之需，始預留適
      當之緩衝期。98年5 月20日毒品危害防制條例修正條文時
      ，因未有施行日期之特別規定，自應依一般原則，自公布
      日起算至第3 日發生效力，是本件被告行為時，在98年5
      月20日毒品危害防制條例修正條文生效後，自應逕行適用
      98年5 月20日毒品危害防制條例修正後條文，合先敘明。
（二）按愷他命為毒品危害防制條例第2 條第2 項第3 款規定之
      第三級毒品，核被告所為，各係犯毒品危害防制條例第4
      條第3 項之販賣第三級毒品罪。又94年2 月2 日修正公布
      ，而於95年7 月1 日施行之刑法，基於刑罰公平原則之考
      量，杜絕僥倖之犯罪心理，並避免易致鼓勵犯罪之誤解，
      已刪除連續犯之規定；而所謂集合犯係一種構成要件類型
      ，固指立法者所制定之犯罪構成要件中，本就預定有數個
      同種類行為將反覆實行之犯罪而言，將之總括或擬制成一
      個構成要件之「集合犯」行為。惟參諸前開刪除連續犯之
      立法者意向，對於集合犯自須予以從嚴解釋，亦即非僅著
      眼於反覆實行複數行為此一特質，行為人也應自始至終基
      於在某密接時、空中，延續多次實行該等行為之主觀犯意
      ，且按社會通念，復認該等行為評價成一罪係屬合理適當
      者，始足當之，否則仍應依實質競合予以併合處罰。觀諸
      毒品危害防制條例所定之販賣毒品罪之構成要件文義，實
      無從認定立法者本即預定該犯罪之本質，必有數個同種類
      行為而反覆實行之集合犯行，故販賣毒品罪，難認係集合
      犯。因此，就刑法修正施行後多次販賣毒品之犯行，採一
      罪一罰，始符合立法本旨（最高法院96年度臺上字第6048
      號判決意旨參照）。從而，本案被告先後3 次販售毒品愷
      他命予林詩傑之犯行，犯罪時間、空間有所間隔，故認其
      所為，犯意各別，行為互殊，應予分論併罰。
（三）修正後之毒品危害防制條例第17條規定：「犯第4 條至第
      8 條、第10條或第11條之罪，供出毒品來源，因而查獲其
      他正犯或共犯者，減輕或免除其刑。犯第4 條至第8 條之
      罪於偵查及審判中均自白者，減輕其刑。」又所謂「偵查
      及審判中均自白」，係指被告於偵查中歷次之陳述，曾經
      自白，且於各審級審判中歷次之陳述，曾經自白而言。經
      查，本件被告就所犯3 次販賣愷他命之犯行，於偵查及審
      判中均自白不諱，有各該偵查及審判筆錄附卷可佐，業如
      上述，本院認此部分符合修正後毒品危害防制條例第17條
      第2 項之規定，應依法減輕其刑。
（四）查被告前無任何犯罪紀錄，素行良好，有臺灣高等法院被
      告前案紀錄表附卷可參，因年紀尚輕、初入社會，在未慮
      及後果嚴重性之情況下，而為販賣毒品之犯行，惟其販售
      毒品次數僅3 次、對象均為同1 人，對社會治安、他人身
      體安全之危害尚輕，犯後則坦認犯行，配合司法偵、審程
      序，足認已有悔悟之意，本案所論之毒品危害防制條例第
      4 條第3 項罪名，法定本刑為「5 年以上有期徒刑，得併
      科新臺幣7 百萬元以下罰金」，即於引據同條例第17條第
      2 項之規定減刑後，其本刑與被告之犯罪情狀相衡，仍屬
      情輕法重，在客觀上足以引起一般同情，本院認縱對被告
      科以有期徒刑2 年6 月之最低度刑，猶嫌過重，爰依刑法
      第59條規定，酌量遞減輕其刑。
（五）爰審酌被告為圖賺取不法利益，竟以販賣毒品之方式牟利
      增加毒品在社會流通之危害性，對於國民健康及社會秩序
      影響非輕，惟其販售毒品次數僅3 次、對象均為同1 人、
      數量及所得利益甚微等節，再慮及被告年紀尚輕、智慮未
      深，並無任何前科紀錄、素行尚可，與被告於偵查及審判
      中均自白不諱之態度，堪認深具悔意，暨其生活狀況、智
      識程度等一切情狀，並參考檢察官之求刑，分別量處如主
      文所示之刑，並定應執行刑，以符罪刑相當原則。
（六）末查被告未曾受有期徒刑以上刑之宣告，有臺灣高等法院
      被告前案紀錄表附卷可稽，犯後坦承犯行，甘受刑罰制裁
      ，態度良好，足見深切之悔意，堪認歷此偵、審程序教訓
      ，已知警惕而無再犯之虞，本院綜核各情，認所宣告之刑
      ，以暫不執行為適當，併予宣告緩刑5 年，以啟自新。為
      使被告能以義務勞動方式彌補其犯罪，並從中深切記取教
      訓，及為強化其法治及公共安全之觀念，使其於緩刑期內
      能深知警惕，避免其再度犯罪，爰併依刑法第74條第2 項
      第5 款之規定，命被告應於緩刑期間，依臺灣苗栗地方法
      院檢察署執行檢察官之命令，向指定之政府機關、政府機
      構、行政法人、社區或其他符合公益目的之機構或團體，
      提供160 小時之義務勞務，併依刑法第93條第1 項第2 款
      之規定，諭知於緩刑期內付保護管束。
（七）沒收方面
   1、按依毒品危害防制條例第18條第1 項前段之規定，應予沒
      收銷燬之毒品，以經查獲之第一、二級毒品為限。又毒品
      依其成癮性、濫用性及對社會危害性，共分為四級，上開
      條例並就製造、運輸、販賣、意圖販賣而持有、以非法方
      法使人施用、引誘他人施用及轉讓不同等級之毒品等行為
      ，分別定其處罰。至施用或持有第三、四級毒品，因其可
      罰性較低，故未設處罰之規定，僅就施用及持有第一、二
      級毒品科以刑罰。然鑑於第三、四級毒品均係管制藥品，
      特於同條例第11條之1 明定無正當理由，不得擅自持有；
      第18條第1 項後段復規定查獲之第三、四級毒品，無正當
      理由而擅自持有者，沒入銷燬之。從而，依同條例第18條
      第1 項後段應沒入銷燬之毒品，專指查獲施用或持有之第
      三、四級毒品而言；倘係查獲製造、運輸、販賣、意圖販
      賣而持有、以非法方法使人施用、引誘他人施用或轉讓第
      三、四級毒品，既屬同條例相關法條明文規定處罰之犯罪
      行為，即非該條項應依行政程式沒入銷燬之範圍。又同條
      例第19條第1 項所定「供犯罪所用或因犯罪所得之物」，
      係指犯第4 條至第9 條、第12條、第13條或第14條第1 項
      、第2 項之罪所用或所得之物，不包括毒品本身在內，是
      尚不得援用此項規定為第三、四級毒品之沒收依據。再同
      條例對於查獲之製造、運輸、販賣、意圖販賣而持有、以
      非法方法使人施用、引誘他人施用及轉讓第三、四級毒品
      之沒收，並無特別規定，如其行為已構成犯罪，則該毒品
      即屬不受法律保護之違禁物，應回歸刑法之適用，依刑法
      第38條第1 項第1 款之規定沒收之，始為適法（最高法院
      96年度臺上字第6231號判決意旨可參）。經查，扣案之愷
      他命1 包，送驗淨重0.088 公克，驗餘淨重0.084 公克，
      係第三級毒品，已如前述，屬違禁物，徵諸上開說明，應
      依刑法第38條第1 項第1 款之規定宣告沒收。而殘留毒品
      之包裝袋，依現有技術，無論如何刮勺均會殘留毒品，與
      毒品無法析離，應一併沒收，至於在鑑驗過程中消耗之毒
      品，因已不存在，自無從沒收。
   2、按沒收為從刑之一種，應隨主刑宣告。次按毒品危害防制
      條例第19條第1 項規定：犯第4 條之罪者，其供犯罪所用
      或因犯罪所得之財物，均沒收之，如全部或一部不能沒收
      時，追徵其價額或以其財產抵償之。但該條項並無如同條
      例第18條第1 項所定「不問屬於犯人與否，沒收之」之明
      文，自屬相對沒收主義之立法。是其應沒收之物，應以屬
      被告所有者為限。又該規定所稱「追徵其價額」者，係指
      所沒收之物為金錢以外之其他財物而無法沒收時，應追徵
      其價額，使其繳納與原物相當之價額。如所得財物為金錢
      而無法沒收時，始應「以其財產抵償之」（最高法院93年
      度臺上第2743號、95年度臺上字第305 號判決意旨參照）
      。又毒品危害防制條例第19條第1 項規定，犯該條例第4
      條至第9 條、第12條、第13 條 或第14條第1 項、第2 項
      之罪者，其供犯罪所用或因犯罪所得之財物，均沒收之。
      係採義務沒收主義，且金錢為代替物，重在兌換價值，而
      不在原物，自難拘泥於沒收原物之理論，認沒收販賣毒品
      所得之金錢，以當場查獲扣押者為限，苟能證明其為販賣
      毒品所得之金錢，均應予以沒收（最高法院92年度臺上字
      第5227號判決意旨參照）。而犯罪所得之財物，不能與正
      常營利事業計算營利所得之情形相提並論，是所稱因犯罪
      所得之財物，乃指犯罪行為所直接取得而法律上無第三人
      得主張權利之一切財物而言，則上開規定所指販賣毒品所
      得之財物，依法諭知沒收時，舉凡販賣毒品所得之財物，
      不問其中何部分屬於成本，何部分屬於犯罪之利得，均應
      予以沒收，並非僅限於所賺取之差價部分，始符立法之本
      旨（最高法院98年度臺上字第3081號判決意旨參照）。是
      販賣毒品所得之金錢，無論已否扣案，如仍屬存在，即應
      依法沒收。經查，扣案之現金6 百元為被告販毒所得，業
      據其供陳在卷，自應依毒品危害防制條例第19條第1 項規
      定諭知沒收，至於未扣案之另2 次販毒所得共1 千6 百元
      ，既無法證明業已滅失，自均屬被告犯毒品危害防制條例
      第4 條之罪所得之財物，仍應依毒品危害防制條例第19條
      第1 項規定諭知沒收，如全部或一部不能沒收時，以其財
      產抵償之。
   3、又按毒品危害防制條例第19條第1 項前段「犯第4 條至第
      9 條、第12條、第13條或第14條第1 項、第2 項之罪者，
      其供犯罪所用或因犯罪所得之財物，均沒收」係屬強制規
      定，採義務沒收原則，固為刑法之特別規定，但上開法條
      既無「不問屬於犯人與否，沒收之」之規定，仍應以該物
      品屬於犯人所有者為限；亦即係指於裁判時為共犯（包括
      共同正犯、從犯及教唆犯）者間所有者而言（最高法院90
      年度臺上字第626 號、93年度臺上字第3260號判決意旨參
      照）。又行動電話服務需以晶片卡（即SIM 卡）為使用介
      面，因此電信公司於出租行動電話門號予消費者使用時，
      即同時附帶提供晶片卡作為消費者門號使用之介面，故電
      信公司接受消費者申辦門號並將該門號開通上線時，該晶
      片卡之所有權亦移轉予消費者，亦有最高法院97年度臺上
      字第3890號判決意旨可資參照，且實務上電信公司亦均認
      行動電話（含一般型及預付型）SIM 卡所有權歸客戶所有
      ，亦有司法院97年5 月6 日院臺廳刑一字第0970009760號
      函意旨為憑。經查，未扣案供作為販賣毒品聯絡工具之00
      00000000號行動電話1 具（含SIM 卡1 張），經訊之被告
      亦坦承係其所有等情（偵查卷一第10、48頁，本院卷第31
      頁背面），且無法證明業已滅失，自應依毒品危害防制條
      例第19條第1 項之規定宣告沒收，如全部或一部不能沒收
      時，追徵其價額或以其財產抵償之。
四、應適用之法條：
（一）刑事訴訟法第299 條第1 項前段。
（二）毒品危害防制條例第4 條第3 項、第17條第2 項、第19條
      第1 項。
（三）刑法第11條、第59條、第38條第1 項第1 款、第51條第5
      款、第9 款、第10款、第74條第1 項第1 款、第2 項第5
      款、第93條第1 項第2 款。
本案經檢察官唐先恆到庭執行職務。
中    華    民    國    99    年    4     月    21    日
                  刑事第二庭  審判長法  官  楊清益
                                    法  官  蔡志宏
                                    法  官  魏宏安
以上正本證明與原本無異。
如不服本判決應於收受判決後10日內向本院提出上訴書狀，並應
應敘述具體理由。其未敘述上訴理由者，應於上訴期間屆滿後20
日內向本院補提理由書( 均須按他造當事人之人數附繕本) 「切
勿逕送上級法院」。告訴人或被害人如對本判決不服者，應具備
理由請求檢察官上訴，其上訴期間之計算係以檢察官收受判決正
本之日期為準。
                                    書記官  張玉楓
中    華    民    國    99    年    4     月    21    日
附錄本判決論罪科刑依據之法條：
毒品危害防制條例第4條第3項
製造、運輸、販賣第三級毒品者，處5 年以上有期徒刑，得併科
新臺幣7 百萬元以下罰金。

司法院資訊處製作；財團法人民間司法改革基金會備份。
